臺灣高雄地方法院民事裁定
109年度消債更字第42號
聲  請  人  鍾坤宗（原名：鍾昆崇）
0000000000000000

0000000000000000

代  理  人  楊林澂律師
上列當事人因消費者債務清理事件聲請更生，本院裁定如下：
    主  文
聲請人鍾坤宗自中華民國一○九年八月三十一日下午四時起開始
更生程序。
命司法事務官進行本件更生程序。
    理  由
一、按債務人不能清償債務或有不能清償之虞者，得依本條例所
    定更生或清算程序，清理其債務；債務人無擔保或無優先權
    之本金及利息債務總額未逾新臺幣（下同）12,000,000元者
    ，於法院裁定開始清算程序或宣告破產前，得向法院聲請更
    生；法院開始更生程序之裁定，應載明其年、月、日、時，
    並即時發生效力；法院開始更生或清算程序後，得命司法事
    務官進行更生或清算程序，必要時得選任律師、會計師或其
    他適當之自然人或法人1人為監督人或管理人，消費者債務
    清理條例（下稱消債條例）第3條、第16條第1項、第42條第
    1項、第45條第1項分別定有明文。
二、聲請意旨略以：伊有不能清償債務情事，前依消債條例規定
    ，向本院聲請調解債務清償方案，惟調解不成立。伊又未經
    法院裁定開始清算程序或宣告破產，爰聲請更生等語。
三、經查：
  ㈠聲請人前於民國108年11月15日提出債權人清冊，向本院聲請
    調解債務清償方案，經本院108年度司消債調字第583號受理
    ，於108年12月4日調解不成立，聲請人於同日以言詞聲請更
    生等情，業經本院依職權調閱上開調解卷宗核閱無訛。
  ㈡聲請人於106年度至108年度申報所得各為176,542元、135,01
    0元、93,000元，平均每月所得分別為14,712元、11,251元
    、7,750元（本裁定計算方式均採元以下4捨5入），名下無
    財產，有國泰人壽保單解約金32,575元；又聲請人自陳106
    年12月起迄今均為臨時工，負責螺絲拆裝，工作地點不定，
    雇主不定，日薪1,000元至1,300元不等，平均每月收入約24
    ,000元，現未領取任何補助或給付等情，有財政部高雄國稅
    局106年至107年綜合所得稅各類所得資料清單及財產歸屬資
    料清單【本院108年度司消債調字第583號卷（下稱調卷）第
    9至11頁】、108年稅務電子閘門財產所得調件明細表（本案
    卷第77頁）、財產及收入狀況說明書（調卷第4頁）、債權
    人清冊（調卷第5頁）、戶籍謄本（調卷第3頁）、勞工保險
    被保險人投保資料表（調卷第13至15頁）、個人商業保險查
    詢結果表（本案卷第41頁）、財團法人金融聯合徵信中心前
    置協商專用債權人清冊（調卷第6至8頁）、信用報告（本案
    卷第17至18頁）、社會補助查詢表（本案卷第54至58頁）、
    勞動部勞工保險局函（本案卷第43頁）、勞動部勞動力發展
    署高屏澎東分署函（本案卷第44頁）、健保投保紀錄（本案
    卷第78至84頁）、收入切結書（調卷第12頁、本案卷第20頁
    ）、薪資袋（本案卷第19頁）、存簿（本案卷第28至31頁）
    、雨洋工程有限公司出具之證明（本案卷第69頁）、奏益企
    業有限公司函（本案卷第70頁）、璟鎧企業有限公司傳真（
    本案卷第95頁）、國泰人壽保險股份有限公司函（本案卷第
    46至47頁）等附卷可證。另查聲請人曾任103年7月16日設立
    之音樂響曲小吃店負責人，每月查定銷售額172,800元，惟
    音樂響曲小吃店業於104年10月18日申請註銷稅籍，104年11
    月2日辦理歇業，有商工登記公示資料查詢（本案卷第6頁）
    、營業稅稅籍證明（本案卷第39頁）、財政部南區國稅局安
    南稽徵所函（本案卷第45頁）在卷可稽。依聲請人上述工作
    、收入情形，認以聲請人自陳平均每月收入24,000元核算其
    現在償債能力之基礎，堪認妥適。
  ㈢關於聲請人個人日常必要支出部分，聲請人雖主張每月支出1
    5,183元云云。惟按債務人必要生活費用，以最近一年衛生
    福利部或直轄市政府所公告當地區每人每月最低生活費一點
    二倍定之，消債條例第64條之2第1項定有明文。本院參酌衛
    福部社會司所公告109年度高雄市最低生活費為13,099元，1
    .2倍為15,719元，又聲請人陳稱於胞妹所有房屋居住，實無
    房屋費用支出，故計算聲請人個人每月必要生活費時，應自
    上述每月最低生活費用中扣除相當於房租支出所佔比例（大
    約為24.36％），是聲請人每月之必要生活費應以11,890元計
    算【計算式：15,719－（15,719×24.36%）＝11,890】，逾此
    範圍難認必要。
  ㈣關於聲請人扶養支出部分，聲請人稱單獨扶養未成年子女鍾○
    翔，每月支出扶養費6,000元。經查，鍾○翔係94年生，於10
    6年度至108年度均無申報所得，名下無財產，前於106年1月
    至108年6月每月領取單親補助2,384元，現未領取任何補助
    ，又鍾○翔原就讀國中，因涉刑事案件，經臺灣高雄少年及
    家事法院少年法庭於108年10月18日裁定交付安置，復於109
    年6月23日裁定入感化育處所等情，此有戶籍謄本（調卷第3
    頁）、所得資料清單及財產歸屬資料清單（本案卷第21至23
    頁）、稅務電子閘門財產所得調件明細表（本案卷第75頁）
    、存簿（本案卷第32至36頁）、社會補助查詢表（本案卷第
    48至53頁）、勞工保險被保險人投保資料表（本案卷第76頁
    ）、國中免試入學在校成績證明書（本案卷第37頁）、臺灣
    高雄少年及家事法院少年法庭裁定（本案卷第24頁、第59頁
    、第96頁）附卷可考。鍾○翔既未成年，名下復無財產，現
    雖入感化教育，惟仍須由法定代理人支付教養費用，而有受
    扶養之權利。又按父母對於未成年子女之扶養義務，不因結
    婚經撤銷或離婚而受影響，民法第1116條之2規定甚明。是
    聲請人固於認領時與鍾○翔之生母徐玉枝約定由聲請人單獨
    扶養，然徐玉枝對於未成年子女仍應盡其扶養義務，而聲請
    人並未舉證徐玉枝之經濟狀況顯然低於聲請人甚多而應由聲
    請人負擔全部扶養義務，本院認兩人應平均分擔扶養費用。
    至於扶養費用數額部分，按受扶養者之必要生活費用，準用
    第一項規定計算基準數額，並依債務人依法應負擔扶養義務
    之比例認定之，消債條例第64條之2第2項亦有明定。準此，
    聲請人所應負擔鍾○翔之扶養費，應以109年度高雄市每人每
    月不含房屋支出最低生活所必需11,890元（詳前述）計算，
    聲請人負擔2分之1扶養費即5,945元（計算式：11,890÷2＝5,
    945），逾此範圍難認必要。
  ㈤承上，聲請人目前每月收入24,000元，扣除個人必要支出11,
    890元、子女扶養費5,945元後，剩餘6,165元。聲請人目前
    負債總額為2,692,095元（調卷第32至34頁，包括：元大銀
    行、中國信託銀行、台新資產管理股份有限公司），扣除國
    泰人壽保單解約金後，以每月所餘逐年清償，至少須約36年
    【計算式：（2,692,095－32,575）÷6,165÷12≒36】始能清償
    完畢，應認其已不能清償債務。此外，聲請人無擔保或無優
    先權之債務總額未逾1,200萬元，且無消債條例第6條第3項
    、第8條或第46條各款所定駁回更生聲請之事由存在。則聲
    請人聲請更生為有理由，應予准許，爰命司法事務官進行本
    件更生程序。
四、依消債條例第11條第1 項、第45條第1 項、第16條第1 項，
    裁定如主文。
中　　華　　民　　國　 109　　年　　8 　　月　　31　　日
              　　民事庭　　  法　官　陳宛榆
以上正本係照原本作成。
本裁定不得抗告。
中　　華　　民　　國　 109　　年　　8 　　月　　31　　日
  　                          書記官　何福添